【裁判字號】    98,訴,108
【裁判日期】    980324
【裁判案由】    毒品危害防制條例
【裁判全文】
臺灣高雄地方法院刑事判決               98年度訴字第108號
公  訴  人  臺灣高雄地方法院檢察署檢察官
被      告  甲○○
                    （另案在臺灣高雄監獄執行中）
上列被告因違反毒品危害防制條例案件，經檢察官提起公訴（97
年度毒偵字第8617號），本院判決如下：
    主  文
甲○○施用第一級毒品，累犯，處有期徒刑壹年；又施用第二級
毒品，累犯，處有期徒刑肆月。應執行有期徒刑壹年貳月。
    事  實
一、甲○○前於民國94年間，因施用毒品案件，經本院以94年度
    毒聲字第2523號裁定送觀察、勒戒後，因認無繼續施用毒品
    之傾向，於94年12月22日執行完畢釋放出所，並由臺灣高雄
    地方法院檢察署檢察官於同年12月23日，以94年度毒偵字第
    8035號為不起訴處分確定。又於95、96年間，因違反毒品危
    害防制條例案件，分別經臺灣高等法院高雄分院及本院判處
    有期徒刑1 年2 月、8 月，並各減為有期徒刑7 月、4 月確
    定。上開2 罪嗣經本院以97年度審聲字第729 號裁定定應執
    行有期徒刑10月，甫於97年7 月3 日縮刑期滿執行完畢。詎
    猶不知戒絕毒癮，在上開觀察勒戒執完畢釋放後五年內，復
    基於施用第一級毒品海洛因之犯意，於97年8 月29日中午，
    在高雄市小港區某廟之公廁內，將海洛因摻入水後以針筒注
    射之方式，施用海洛因乙次。又基於施用第二級毒品甲基安
    非他命之犯意，於97年8 月29日晚上6 時30分（起訴書誤載
    為8 時30分，應予更正）許回溯24小時內之某時（不含警力
    拘束時間），在不詳地點，以不詳之方式施用甲基安非他命
    乙次。嗣於同日晚上6 時許，在高雄市小港區○○○路與中
    心路口，因另案通緝為警逮捕，復於同日晚上6 時30分許經
    其同意採尿送驗後，呈嗎啡、甲基安非他命陽性反應。
二、案經高雄市政府警察局小港分局報請臺灣高雄地方法院檢察
    署檢察官偵查起訴。
    理  由
一、按被告以外之人於審判外之陳述，雖不符刑事訴訟法第159
    條之1 至第159 條之4 之規定，而經當事人於審判程序同意
    作為證據，法院審酌該言詞陳述或書面陳述作成時之情況，
    認為適當者，亦得為證據，刑事訴訟法第159 條之5 第1 項
    定有明文。本件檢察官、被告於本院審判程序時，就本判決
    所引用審判外之言詞或書面陳述，均明示同意有證據能力。
    查，高雄市立凱旋醫院（下稱凱旋醫院）97年9 月8 日報告
    編號A00000000 號濫用藥物尿液檢驗報告，為濫用藥物尿液
    檢驗方面具高度專業及公信力之機關依法定程序所製作，其
    取得過程並無瑕疵，且與待證事項具關聯性，亦有相當之證
    明力，本院認以認之作為證據係屬適當，認適當為證據。
二、訊據被告甲○○除坦承確有於上揭時、地，以針筒注射方式
    ，施用第一級毒品海洛因之犯行外，矢口否認有何施用第二
    級毒品甲基安非他命之犯行，辯稱：我從來不曾施用安非他
    命，可能是買海洛因的時候，藥頭摻入安非他命的，我之前
    的毒品前科也都是施用海洛因等語。經查：
(一)、被告於97年8 月29日晚上6 時30分許，在高雄市政府警察局
    小港分局所採尿液，經送凱旋醫院以酵素免疫分析法、氣相
    層析質譜儀法檢驗結果，呈嗎啡陽性反應，此有該院97年9
    月8 日報告編號A00000000 號濫用藥物尿液檢驗報告、高雄
    市政府警察局小港分局毒品案嫌疑人尿液代碼與姓名對照表
    各1 份（見警卷第3 、4 頁）在卷可稽，被告對此亦不爭執
    （見本院卷第29頁），自堪信為真實。
(二)、按海洛因施用入人體後水解還原成嗎啡，再循嗎啡之代謝方
    式排出體外，業據行政院衛生署藥物食品檢驗局73藥檢壹字
    第030221號函說明綦詳；而使用海洛因後，尿液可檢出嗎啡
    最長時間，與服用劑量、服用頻率、服用方式、飲用水量之
    多寡、個人體質及其代謝情況等因素有關，依個案而異。依
    據文獻Clarke's Isolation of Drugs 第2 版記述：海洛因
    服用後於24小時內，經由尿液排出之量可達施用劑量之80％
    。另Michael L.Smith 等人針對不同受試者，以注射方式給
    予1 次劑量3mg 至12mg海洛因進行試驗，結果顯示注射劑量
    增加，可檢出嗎啡陽性反應（濃度高於或等於300ng/ml）之
    時間亦有延長之趨勢，而不同受試者可檢出嗎啡陽性之時間
    各異，平均為1 至2 天，惟部分注射12mg海洛因者，至72小
    時仍可檢出微量嗎啡成分，故若服用高劑量海洛因，其尿液
    在72至96小時內，仍有檢出嗎啡成分可能性，但以嚴重海洛
    因濫用者之可能性較高，此據行政院衛生署管制藥品管理局
    92年2 月7 日管檢字第0920000881號函說明綦詳。可知服用
    海洛因後，最低於24小時內即可由尿液檢測出嗎啡陽性反應
    。從而，被告之尿液經以氣相層析質譜儀分析法檢驗，既呈
    嗎啡陽性反應，顯見被告應有在上開採尿時間即97年8 月29
    日晚上6 時30分許回溯24小時內之某時施用第一級毒品海洛
    因之行為甚明。是依上開尿液檢驗報告，已足資擔保被告於
    本院審理中所為之上開任意性自白之真實性，堪信為真實。
    被告確有於上揭時、地，施用第一級毒品海洛因之犯行，要
    堪認定。
(三)、被告雖辯稱：並未施用甲基安非他命云云。惟查：
  1.上揭凱旋醫院係以GC/MS （即氣相層析質譜儀分析法）方法
    作為確認檢驗之方式，而該方法之原理係檢品經氣化後，通
    過層析管分離純化，再將純化後之成分循序送入質譜儀做個
    別鑑定。因質譜儀所測定之圖譜，在化學上被公認具有指紋
    特性，故可據以完全判定該檢品係為何種化合物。職是，臺
    北榮民總醫院即認為「若以氣相層析質譜儀（GC/MS） 作藥
    物及其代謝產物之定性及定量分析，幾乎不會有偽陽性反應
    產生」，此經該院83年4 月7 日以83北總內字第3059號函示
    明確。本件被告之尿液經以氣相層析質譜儀分析法檢驗，既
    呈甲基安非他命陽性反應，且濃度高達11887ng/ml，顯見被
    告應有在上開採尿時間前，施用第二級毒品甲基安非他命甚
    明，被告仍執詞否認施用甲基安非他命云云，要與卷附積極
    證據有悖。
  2.又人體施用甲基安非他命後，在主要代謝物中未改變形態之
    甲基安非他命佔施用劑量達43％，安非他命則約為5 ％，且
    安非他命在國內取得不易，施用情形較少，尿液檢驗結果係
    甲基安非他命陽性者佔大部分。又依據JonathanM.等人2002
    年文獻報導，以5 名測試者於4 週內分4 次使用，每次施用
    甲基安非他命20mg劑量後，收集其尿液並以250ng ／ml為閾
    值時，其最長檢出時間為56至96小時，文獻有關服用藥物之
    報告，因研究對象、使用劑量之多寡、實驗條件或研究角度
    等不同，結果及其呈現方式亦不同，故除相關文獻之資料，
    仍需依個案狀況做研判，一般可檢出甲基安非他命之最長時
    間為1 至5 天，此有行政院衛生署管制藥品管理局93年7 月
    22日管檢字第093000661 號函可查。是服用甲基安他命後，
    最低於服用後96小時內可由尿液檢測出甲基安非他命陽性反
    應。本件被告為警查獲時所採尿液經檢驗既呈甲基安非他命
    陽性反應，揆諸前開說明，堪認被告於前揭時、地為警採集
    尿液前回溯96小時內之某時，在不詳地點，確曾施用第二級
    毒品甲基安非他命無訛。
(四)、末查，被告前於94年間，因施用毒品案件，經本院以94年度
    毒聲字第2523號裁定送觀察、勒戒後，因認無繼續施用毒品
    之傾向，於94年12月22日執行完畢釋放出所，並由臺灣高雄
    地方法院檢察署檢察官於同年12月23日，以94年度毒偵字第
    8035號為不起訴處分確定等情，有臺灣高等法院被告前案紀
    錄表1 份在卷可稽，其於前述觀察、勒戒執行完畢釋放後5
    年內，再犯本件施用第一、二級毒品犯行，核與毒品危害防
    制條例第23條第2 項規定相符。
(五)、綜上，本件事證明確，被告犯行堪以認定，依法應予論科。
三、核被告所為，分別係犯毒品危害防制條例第10條第1 項、第
    2 項之施用第一級毒品、施用第二級毒品罪。被告持有第一
    級毒品海洛因、第二級毒品甲基安非他命進而施用，其持有
    之低度行為應為施用之高度行為所吸收，不另論罪。又被告
    有如前揭事實欄所列前科紀錄，業如前述，其於有期徒刑執
    行完畢後5 年內，故意再犯本件有期徒刑以上之罪，均為累
    犯，各應依刑法第47條第1 項規定加重其刑。其所犯上開二
    罪名，犯意各別，罪名有異，應分論併罰。爰審酌被告前已
    有施用毒品之不良素行，歷經觀察勒戒、刑之執行猶施用之
    ，顯見其戒毒意志不堅，惟念其施用毒品乃自戕一己之身體
    健康，對社會造成之危害尚非直接鉅大，復坦承部分犯行，
    態度尚可等一切情狀，分別量處如主文所示之刑，並定其應
    執行之刑。
據上論斷，應依刑事訴訟法第299 條第1 項前段，毒品危害防制
條例第10條第1 項、第2 項，刑法第11條前段、第47條第1 項、
第51條第5款，判決如主文。
本案經檢察官黃子宜到庭執行職務。
中    華    民    國    98    年    3     月    24    日
                  刑事第十二庭  審判長法  官  黃建榮
                                      法  官  蘇揚旭
                                      法  官  李殷君
以上正本證明與原本無異。
如不服本判決應於收受送達後10日內向本院提出上訴書狀，並應
敘述具體理由；如未敘述上訴理由者，應於上訴期間屆滿後20日
內向本院補提理由書（均須按他造當事人之人數附繕本）「切勿
逕送上級法院」。
中    華    民    國    98    年    3     月    26    日
                                      書記官 李文廣
附錄本判決論罪科刑法條：
毒品危害防制條例第10條
施用第一級毒品者，處 6 月以上 5 年以下有期徒刑。
施用第二級毒品者，處 3 年以下有期徒刑。


司法院資訊處製作；財團法人民間司法改革基金會備份。
